臺灣高等法院高雄分院刑事判決　　　　110年度上訴字第795號
上　訴　人
即　被　告　黃玉鳳



選任辯護人　謝國允律師(法扶律師)
上列上訴人因毒品危害防制條例案件，不服臺灣屏東地方法院1
09年度訴字第648 號，中華民國110 年3 月30日第一審判決（起
訴案號：臺灣屏東地方檢察署109 年度偵字第3963、6964號），
提起上訴，本院判決如下：
    主  文
原判決關於黃玉鳳部分撤銷。
黃玉鳳共同犯如附表二所示之販賣第一級毒品罪，共貳罪，各處
如附表二「主文欄」所示之刑及沒收。應執行有期徒刑柒年捌月。
    事  實
一、黃玉鳳明知海洛因為毒品危害防制條例第2 條第2 項第1 款
    所列管之第一級毒品，未經許可，不得販賣或持有，竟與楊
    迪勝（業經原審法院判處罪刑確定）共同意圖營利，基於販
    賣第一級毒品海洛因之犯意聯絡，先後於如附表二所示之交
    易時間、地點，以如附表二所示之交易方式，分別販賣第一
    級毒品海洛因予蔡政智。嗣因警方依法對楊迪勝所持用之門
    號0000000000號行動電話號碼執行通訊監察，並經警於民國
    109 年4 月21日15時30分，持原審法院109 年聲搜字第355
    號搜索票，至楊迪勝位於屏東縣○○鄉○○路000 巷00號之
    住處執行搜索，並扣得如附表三所示之物，始悉上情。
二、案經屏東縣政府警察局移送臺灣屏東地方檢察署偵查起訴。
    理  由
一、本判決所引用被告以外之人於審判外所為之言詞或書面陳述
    ，檢察官、被告及辯護人於本院審理中表明同意作為證據，
    本院審酌該言詞或書面陳述作成時並無不法之情事，認為適
    當，依刑事訴訟法第159 條之5 第1 項規定，自得採為認定
    本案之證據。
二、經查：
  ㈠上開事實，業據被告黃玉鳳於警詢、偵查、原審及本院審理
    中坦承不諱（偵一卷第690 頁，原審卷第193 、206 頁，本
    院卷第108 、166 頁），核與共同被告楊迪勝之供述及證人
    即購毒者蔡政智於警詢、偵訊中證述之情節相符，並有如附
    表二證據名稱及出處欄所示證據在卷及如附表三編號2 所示
    之物扣案可證。堪認被告上開任意性自白均核與客觀事實相
    符，可以採信。
  ㈡按販賣毒品之所謂販賣行為，係行為人基於營利之目的，而
    販入或賣出毒品而言。販賣毒品者，其主觀上須有營利之意
    圖，且客觀上有販賣之行為即足構成，至於實際上是否已經
    獲利則非所問。即於有償讓與他人之初，係基於營利之意思
    ，並著手實施，而因故無法高於購入之原價出售，最後不得
    不以原價或低於原價讓與他人時，仍屬販賣行為。必始終無
    營利之意思，縱以原價或低於原價有償讓與他人，方難謂為
    販賣行為，而僅以轉讓罪論處（最高法院100 年度台上字第
    4683號判決意旨參照）。次按販賣毒品乃違法行為，交易雙
    方類皆以隱匿秘密之方式而為，且毒品無公定價格，每次購
    買價量，隨時可能依雙方關係深淺、資力、需求量及對行情
    之認知、來源是否充裕、查緝是否嚴緊，購買者被查獲時供
    述來源對象之可能性風險等因素之評估，因而異其標準，機
    動調整，非可一概而論。販賣毒品之利潤所得，除經坦承犯
    行或價量俱屬明確者外，本難查得實情，是以除非別有積極
    事證，足認係以同一價量委託代買、轉售或無償贈與，確未
    牟利以外，尚難執此遽認非法販賣毒品之證據尚有不足（最
    高法院97年度台上字第1012號、97年度台上字第3557號判決
    意旨參照）。本件被告所為如附表二所示之販賣第一級毒品
    海洛因予購毒者之過程，既如前述向購毒者收取金錢並交付
    毒品，行為外觀上顯均具備販賣毒品犯行之構成要件，對被
    告而言應極具風險性，而被告與購毒者間復無深刻交情或其
    他密切關係，足認被告有從中賺取買賣價差牟利之意圖及事
    實，應屬合理認定。依上開最高法院判決意旨，概可認被告
    係出於營利之意圖而為之，即屬販賣行為。
  ㈢綜上所述，本案事證明確，被告犯行，均堪認定。
三、論罪科刑
  ㈠按海洛因為毒品危害防制條例第2條第2項第1款所列之第一
    級毒品，未經許可，不得販賣及持有。
  ㈡新舊法比較：
    被告行為後，毒品危害防制條例第4 條第1 項之販賣第一級
    毒品罪、第17條第2 項之自白減輕其刑規定業於109 年1 月
    15日修正公布，並於同年7 月15日施行。其中：
  ⒈修正前毒品危害防制條例第4 條第1 項規定：「處死刑或無
    期徒刑；處無期徒刑者，得併科新臺幣（下同）2,000 萬元
    以下罰金」，修正後則規定：「處死刑或無期徒刑；處無期
    徒刑者，得併科3,000 萬元以下罰金」。修正後之規定提高
    罰金刑上限，經比較新舊法之結果，修正後之規定未較有利
    於被告。
  ⒉修正前毒品危害防制條例第17條第2 項原規定：「犯第4 條
    至第8 條之罪於偵查及審判中均自白者，減輕其刑」；修正
    後毒品危害防制條例第17條第2 項則規定：「犯第4 條至第
    8 條之罪於偵查及歷次審判中均自白者，減輕其刑」，所增
    加須於「歷次」審判中均自白始得減輕之要件，較修正前之
    規定不利被告。
  ⒊經綜合比較結果，依刑法第2 條第1 項前段規定，自應適用
    較有利於被告之行為時法即修正前毒品危害防制條例第4 條
    第1 項、第17條第2 項之規定。
  ㈢核被告如附表二所為，均係犯修正前毒品危害防制條例第4
    條第1 項之販賣第一級毒品罪。被告販賣第一級毒品前持有
    第一級毒品之低度行為，均為販賣之高度行為所吸收，不另
    論罪。被告與共同被告楊迪勝就如附表二所示販賣第一級毒
    品海洛因之犯行，均有犯意聯絡及行為分擔，應論以共同正
    犯。被告所犯如附表二所示2 次販賣第一級毒品之犯行間，
    犯意各別，行為互殊，應予分論併罰。
  ㈣刑之加重及減輕事由：
  ⒈被告前因施用毒品案件，先經原審法院以107 年度易字第1
    097 號判決判處有期徒刑4 月確定，再經原審法院以108 年
    度簡字第135 號判決判處有期徒刑6 月確定，上開2 罪嗣經
    原審法院以108 年度聲字第824 號裁定定應執行有期徒刑8
    月確定，並於108 年8 月9 日易科罰金執行完畢，此有臺灣
    高等法院被告前案紀錄表在卷可參。被告受有期徒刑執行完
    畢後，5 年以內故意再犯本案有期徒刑以上之各罪，俱屬累
    犯，均應依刑法第47條第1 項之規定加重其刑。至於司法院
    釋字第775 號解釋，依解釋文及理由之意旨，係指構成累犯
    者，不分情節，一律加重最低本刑，於不符合刑法第59條所
    定要件之情形下，致生行為人所受之刑罰超過其所應負擔罪
    責之個案，不符罪刑相當原則、比例原則。於此範圍內，在
    修正前，為避免發生上述罪刑不相當之情形，法院就該個案
    應裁量是否加重最低本刑；依此，該解釋係指個案應量處最
    低法定刑、又無法適用刑法第59條在內減輕規定之情形，法
    院應依此解釋意旨裁量不予加重最低本刑（最高法院108 年
    度台上字第338 號判決意旨參照）。本案並無上開情事，被
    告所犯上開2 罪自應依累犯規定均加重其刑( 法定刑為死刑
    、無期徒刑部分依法不得加重) 。
  ⒉被告於偵查、原審及本院審理中均坦承本案2 次販賣第一級
    毒品犯行，已如前述，自應依修正前毒品危害防制條例第17
    條第2 項規定減輕其刑。
  ⒊被告於警方未獲悉其毒品上手前，即供稱毒品來源係向綽號
    「林人傑」之男子購買，嗣經警方後續追查，發現被告所稱
    前揭綽號「林人傑」之人其真實姓名為鍾鶴鳴，警方詢問鍾
    鶴鳴後，查獲鍾鶴鳴曾於109 年3 月3 日及109 年3 月21日
    ，各販賣25,000元、21,000元之海洛因予被告，鍾鶴鳴涉犯
    販賣第一級毒品罪嫌，業經臺灣橋頭地方檢察署檢察官偵查
    起訴等情，有屏東縣政府警察局110 年9 月22日函附職務報
    告、刑事案件移送書、臺灣橋頭地方檢察署110 年度偵字第
    6387、6788號起訴書各1 份在卷可參( 見本院卷第129-139
    頁) 。被告分別於109 年3 月3 日、109 年3 月21日購入大
    量海洛因後，再於109 年3 月19日、109 年3 月24日分別販
    賣少量海洛因予蔡政智，時間尚屬緊接，數量亦稱合理，應
    具有關連性，堪認被告於本案所販賣之毒品海洛因其來源確
    係鍾鶴鳴，且鍾鶴鳴已被查獲。因此，被告2 次販賣第一級
    毒品罪均應依毒品危害防制條例第17條第1 項規定減輕其刑
    。
  ⒋被告所犯販賣第一級毒品罪，販賣對象僅蔡政智1 人，販賣
    次數僅2 次，且交易金額均非鉅額，所販賣之海洛因數量有
    限。被告犯罪情節雖非重大，但被告之犯行已依修正前毒品
    危害防制條例第17條第2 項、毒品危害防制條例第17條第1
    項規定遞減輕其刑，已無刑罰過重，情堪憫恕，客觀上足以
    引起一般人同情之情狀，自無再依刑法第59條規定酌減其刑
    之餘地。
  ⒌被告如附表二所示2 次販賣第一級毒品犯行，均同時有前述
    累犯加重及修正前毒品危害防制條例第17條第2 項規定、毒
    品危害防制條例第17條第1 項規定之減輕事由，依法應先加
    重（法定刑為死刑、無期徒刑部分依法不得加重）後遞減輕
    之。
四、被告如附表二犯罪事證明確，原審據以論處罪刑，固非無見
    。惟查：被告於本案已供出毒品來源，並因而查獲其他正犯
    鍾鶴鳴，業如前述，原判決未依毒品危害防制條例第17條第
    1 項規定減輕其刑，尚有未恰。被告上訴意旨執此指摘原判
    決此部分不當，為有理由，自應由本院將原判決關於被告部
    分撤銷改判。爰審酌被告明知海洛因屬列管之第一級毒品，
    戕害施用者之身心健康，不僅影響正常生活，且為持續獲取
    毒品，常淪為竊賊、盜匪或販毒之徒，詎其因貪圖不法利得
    ，無視法律禁令，罔顧他人健康，並造成社會治安之隱憂，
    為本案販賣第一級毒品之犯行，助長毒品流通，致生危害於
    社會及他人身體健康，嚴重影響社會治安，所為誠屬不該；
    惟念其犯後坦承犯行，並供出毒品來源因而查獲其他正犯，
    犯後態度佳，參酌其各次販賣毒品之對象、數量，及犯罪所
    得之多寡，暨考量被告國中畢業之智識程度，入監前從事網
    拍工作，月收入約2 、3 萬元，經濟狀況勉持，已婚，育有
    1 子1 女，均已成年等一切情狀，分別量處如附表二「主文
    欄」所示之刑。其次，考量刑法第51條數罪併罰定執行刑之
    立法方式，係採限制加重原則，非以累加方式定應執行刑，
    如以實質累加之方式定應執行刑，則處罰之刑度顯將超過其
    行為之不法內涵，而違反罪責原則，並考量因生命有限，刑
    罰對被告造成之痛苦程度，係隨刑度增加而生加乘效果，而
    非以等比方式增加，是以隨罪數增加遞減其刑罰之方式，當
    足以評價被告行為之不法性之法理（即多數犯罪責任遞減原
    則）。本院審酌被告2 次販賣第一級毒品之時間則集中於10
    9 年3 月份，販賣對象僅蔡政智1 人，又其各次販賣毒品均
    應出於相同之犯罪動機，侵害之法益相近，考量刑罰手段、
    目的之相當性，茲就其所犯各罪，定其應執行如主文第2 項
    所示之刑，以資警惕。又扣案如附表三編號2 所示之物，為
    共同被告楊迪勝所有，且供被告與共同被告楊迪勝於如附表
    二所示犯行中使用，自應依毒品危害防制條例第19條第1 項
    規定於被告所犯販賣第一級毒品罪刑項下宣告沒收之。另未
    扣案之被告與楊迪勝共同犯如附表二所示2 次犯行之犯罪所
    得均由被告取得，為被告及楊迪勝2 人於原審審理時供述在
    卷（原審卷第207 頁），爰依刑法第38條之1 第1 項規定於
    被告所犯罪刑項下宣告沒收，並依同條第3 項規定於全部或
    一部不能沒收或不宜執行沒收時，追徵其價額。
五、原判決關於共同被告楊迪勝部分，未經上訴，已經原審法院
    判決確定，本院自不予論述。
據上論結，應依刑事訴訟法第369 條第1 項前段、第364 條、第
299條第1項前段，判決如主文。
本案經檢察官曾馨儀提起公訴，檢察官高大方到庭執行職務。
中    華    民    國   110    年    11    月    23    日
                  刑事第二庭    審判長法  官 孫啓強
                                      法  官 周賢銳
                                      法  官 范惠瑩
以上正本證明與原本無異。
如不服本判決應於收受本判決後20日內向本院提出上訴書狀，其
未敘述上訴理由者，並得於提起上訴後20日內向本院補提理由書
狀（均須按他造當事人之人數附繕本）「切勿逕送上級法院」。
中    華    民    國   110    年    11    月    23    日
                                      書記官 陳勃諺
附錄本判決論罪科刑法條：
修正前毒品危害防制條例第4 條第1 項
製造、運輸、販賣第一級毒品者，處死刑或無期徒刑；處無期徒
刑者，得併科新臺幣2 千萬元以下罰金。
　
附表一：被告楊迪勝部分（業經原審法院判處罪刑確定）
　
附表二：被告與楊迪勝共同販賣第一級毒品海洛因部分
┌─┬────┬───────┬─────────┬──────────┬──────────┬─┐
│編│        │   交易時間   │                  │                    │                    │備│
│  │  交易  │   （民國）   │     交易方式     │  證據名稱及出處欄  │       主文欄       │註│
│  │  對象  ├───────┤                  │                    │                    │  │
│號│        │   交易地點   │                  │                    │                    │  │
├─┼────┼───────┼─────────┼──────────┼──────────┼─┤
│⒈│蔡政智  │109 年3 月19日│蔡政智先後以門號08│①楊迪勝於警詢、偵訊│(楊迪勝部分業經原審 │即│
│  │        │13時10分許    │-0000000、00-00000│  及原審審理中之自白│法院判處罪刑確定）  │起│
│  │        ├───────┤44號公用電話，與楊│  （警一卷第42至44頁│                    │訴│
│  │        │屏東縣屏東市和│迪勝持用如附表三編│  、偵一卷第689 頁、│黃玉鳳共同犯販賣第一│書│
│  │        │生市場外道路  │號2 所示之物聯絡毒│  原審卷第81、134、1│級毒品，累犯，處有期│附│
│  │        │              │品交易事宜後，楊迪│  93、206頁）       │徒刑柒年陸月。扣案如│表│
│  │        │              │勝因毒品數量不足，│②黃玉鳳於警詢、偵訊│附表三編號2 所示之物│二│
│  │        │              │遂邀同黃玉鳳於左列│  及原審審理中之自白│沒收；未扣案之犯罪所│編│
│  │        │              │時間，前往左列地點│  （警一卷第69至70頁│得新臺幣玖佰元沒收，│號│
│  │        │              │，共同販賣1,000 元│  、偵二卷第293 頁、│於全部或一部不能沒收│1 │
│  │        │              │之海洛因予蔡政智，│  原審卷第134、193、│或不宜執行沒收時，追│  │
│  │        │              │因蔡政智身上款項不│  206頁）           │徵其價額。          │  │
│  │        │              │足，黃玉鳳遂讓蔡政│③蔡政智於警詢及偵訊│                    │  │
│  │        │              │智賒欠100 元，僅向│  中之證述（警一卷第│                    │  │
│  │        │              │蔡政智收受900 元。│  133至135頁、偵一卷│                    │  │
│  │        │              │                  │  第677 至678 頁）  │                    │  │
│  │        │              │                  │④通訊監察譯文表（編│                    │  │
│  │        │              │                  │  號:C15-1,C15-2）（│                    │  │
│  │        │              │                  │  偵一卷第127頁）   │                    │  │
│  │        │              │                  │⑤指認犯罪嫌疑人紀錄│                    │  │
│  │        │              │                  │  表（警一卷第317至 │                    │  │
│  │        │              │                  │  323頁）           │                    │  │
├─┼────┼───────┼─────────┼──────────┼──────────┼─┤
│⒉│蔡政智  │109 年3 月24日│蔡政智先後以門號08│①楊迪勝於警詢、偵訊│(楊迪勝部分業經原審 │即│
│  │        │12時50分許    │-0000000、00-00000│  及原審審理中之自白│法院判處罪刑確定）  │起│
│  │        ├───────┤82、00-0000000號公│  （警一卷第44至47頁│                    │訴│
│  │        │屏東縣屏東市民│用電話與楊迪勝持用│  、偵一卷第689 頁、│黃玉鳳共同犯販賣第一│書│
│  │        │生路中華電信門│如附表三編號2 所示│  本院卷第81、134 、│級毒品，累犯，處有期│附│
│  │        │市外走廊      │之物聯絡毒品交易事│  193 、206 頁）    │徒刑柒年陸月。扣案如│表│
│  │        │              │宜後，楊迪勝因毒品│②黃玉鳳於警詢、偵訊│附表三編號2 所示之物│二│
│  │        │              │數量不足，遂邀同黃│  及原審審理中之自白│沒收；未扣案之犯罪所│編│
│  │        │              │玉鳳於左列時間，前│  （警一卷第70至73頁│得新臺幣壹仟元沒收，│號│
│  │        │              │往左列地點，共同販│  、偵二卷第293 頁、│於全部或一部不能沒收│2 │
│  │        │              │賣1,000 元之海洛因│  原審卷第134、193、│或不宜執行沒收時，追│  │
│  │        │              │予蔡政智，並當場完│  206頁）           │徵其價額。          │  │
│  │        │              │成交易。          │③蔡政智於警詢及偵訊│                    │  │
│  │        │              │                  │  中之證述（警一卷第│                    │  │
│  │        │              │                  │  135至138頁、偵一卷│                    │  │
│  │        │              │                  │  第677 至678 頁）  │                    │  │
│  │        │              │                  │④通訊監察譯文表（編│                    │  │
│  │        │              │                  │  號:C16-1 ,C16-2,C1│                    │  │
│  │        │              │                  │  6-3,C16-4 ）（偵一│                    │  │
│  │        │              │                  │  卷第128至129頁）  │                    │  │
│  │        │              │                  │⑤監視器畫面擷圖照片│                    │  │
│  │        │              │                  │ （警一卷第285 至287│                    │  │
│  │        │              │                  │  頁）              │                    │  │
│  │        │              │                  │⑥指認犯罪嫌疑人紀錄│                    │  │
│  │        │              │                  │  表（警一卷第317至 │                    │  │
│  │        │              │                  │  323頁）           │                    │  │
│  │        │              │                  │⑦車輛詳細資料報表（│                    │  │
│  │        │              │                  │  偵二卷第483頁）   │                    │  │
└─┴────┴───────┴─────────┴──────────┴──────────┴─┘
  附表三：扣案物部分
┌──┬─────────┬──┬─────────────────────────┐
│編號│扣案物品          │數量│                    備      註                    │
├──┼─────────┼──┼─────────────────────────┤
│ 1  │(楊迪勝部分，業經 │    │                                                  │
│    │原審法院判決確定）│    │                                                  │
│    │                  │    │                                                  │
├──┼─────────┼──┼─────────────────────────┤
│ 2  │蘋果廠牌行動電話  │1支 │⒈即警一卷第383頁扣押物品目錄表編號18(含SIM卡1張、│
│    │                  │    │  門號：0000000000、IMEI：000000000000000）       │
│    │                  │    │⒉楊迪勝所有，供附表一、附表二與購毒者聯繫之用。  │
├──┼─────────┼──┼─────────────────────────┤
│ 3  │(楊迪勝部分，業經 │    │                                                  │
│    │原審法院判決確定）│    │                                                  │
├──┼─────────┼──┼─────────────────────────┤
│ 4  │(楊迪勝部分，業經 │    │                                                  │
│    │原審法院判決確定）│    │                                                  │
├──┼─────────┼──┼─────────────────────────┤
│ 5  │(楊迪勝部分，業經 │    │                                                  │
│    │原審法院判決確定）│    │                                                  │
├──┼─────────┼──┼─────────────────────────┤
│ 6  │(楊迪勝部分，業經 │    │                                                  │
│    │原審法院判決確定）│    │                                                  │
└──┴─────────┴──┴─────────────────────────┘